臺灣彰化地方法院北斗簡易庭民事判決
110年度斗簡字第123號
原      告  宜泰資產管理有限公司

法定代理人  簡昭政  


訴訟代理人  莊子賢律師
被      告  劉其書  

上列當事人間清償債務事件，本院於民國110年12月21日言詞辯
論終結，判決如下：
    主  文
原告之訴駁回。
訴訟費用新臺幣壹仟壹佰壹拾元由原告負擔。 
   事實及理由
一、原告主張：
  ㈠被告前向慶豐商業銀行股份有限公司（下稱慶豐銀行）申辦
    信用卡，被告自申辦信用卡起至自民國93年10月11日止，務
    ，尚積欠慶豐銀行新臺幣（下同）107,886元之本金及利息(
    下稱系爭債權)未清償，而慶豐銀行前於90年間以其對被告
    有系爭債權為由，向本院聲請對被告發支付命令，並取得本
    院所核發之90年度促字第22385號支付命令及確定證明書。
    慶豐銀行於93年8月27日讓與系爭債權予新興資產管理股份
    有限公司(下稱新興公司)，嗣再經新興公司於107年1月8日
    讓與系爭債權予原告，而原告受讓系爭債權後，已寄發存證
    信函至被告之戶籍地址通知被告其受讓系爭債權，另原告亦
    持本院90年度促字第22385號支付命令及確定證明書為執行
    名義對被告聲請強制執行，經本院民事執行處以108年度司
    執字第552號強制執行事件(下稱系爭強制執行事件)執行中
    ，而被告既已聲請閱覽系爭強制執行事件卷宗，被告應知悉
    系爭債權已讓與原告。
　㈡被告曾分別於91年8月5日對慶豐銀行清償10,000元、於92年7
    月10日對慶豐銀行清償5,000元、於92年8月25日對慶豐銀行
    清償10,000元、於93年9月22日對慶豐銀行清償10,000元、
    於93年10月11日對慶豐銀行清償10,000元轉交新興公司，顯
    見當時被告不僅承認系爭債權存在，並對系爭債權為部分清
    償，依民法第129條之規定，對系爭債權即生中斷效力。
　㈢被告在本院108年度簡上字第65號民事事件於108年12月2日行
    爭點整理時，對於原告就系爭債權存在表示不為爭執，亦同
    認定原告對系爭債權之請求權時效經被告承認(不爭執)中斷
    ，系爭債權自應於108年12月2日從新起算15年。
　㈣爰依消費借貸契約及債權讓與之法律關係提起本件訴訟等語
    ，並聲明請求：被告應給付原告107,886元，及自93年10月1
    2日起至104年8月31日止，按年息19.71%計算之利息，及自1
    04年9月1日起至清償日止，按年息15%計算之利息。
二、被告則以：系爭債權已罹於時效，被告拒絕給付。另原告對
    被告聲請強制執行之執行名義即90年度促字第22385號支付
    命令及確定證明書已因送達不合法遭撤銷而失其效力，而系
    爭強制執行事件亦遭本院民事執行處駁回原告聲請。又被告
    在本院審理108年度斗簡字第46號、108年度簡上字第65號、
    109年度再易字第2號民事事件審理均抗辯未收受90年度促字
    第22385號支付命令以及系爭債權已罹於時效，被告又何以
    承認(不爭執)系爭債權。再原告違反重複起訴之禁止等語，
    並聲明：原告之訴駁回。
三、本院之判斷：　　
　㈠原告主張被告前向慶豐銀行申辦信用卡，尚積欠慶豐銀行107
    ,886元之本金及利息即系爭債權未為清償，慶豐銀行於93年
    8月27日讓與系爭債權予新興公司，嗣再經新興公司於107年
    1月8日讓與系爭債權予原告等情，並提出信用卡申請書、債
    權讓與證明書等件為證，而被告對此部分僅為上開抗辯，是
    原告此部分主張，自堪信為真實。另原告又主張被告應清償
    系爭債權一情，然為被告所否認，並以前詞置辯，是本件爭
    點厥為原告本件起訴有無違反重複起訴禁止規定？如無違反
    重複起訴禁止規定時，則系爭債權請求權是否罹於消滅時效
    ？兩造各執一詞，經查：
  ㈡被告主張原告本件起訴違反重複起訴禁止規定？
　⒈關於前後起訴之案件是否為同一案件，應依「當事人」、「
    訴之聲明」及「訴訟標的」三個訴之要素定之。經查，原告
    提起本件訴訟係依消費借貸契約及債權讓與之法律關係，
　　請求被告清償系爭債權，此與另案即本院108年度斗簡字第4
    6號、108年度簡上字第65號、109年度再易字第2號訴訟事件
    ，係被告針對系爭強制執行事件對原告所提債務人異議之訴
    ，而請求撤銷系爭強制執行事件，兩件訴訟之訴之聲明及訴
    訟標的均有不同，應認無違反重複起訴禁止之問題。
　⒉又慶豐銀行前於90年間雖以其對被告有系爭債權為由，向本
    院聲請對被告發支付命令，並取得本院所核發之90年度促字
    第22385號支付命令及確定證明書，此有附於系爭強制執行
    事件卷宗之本院90年度促字第22385號支付命令及確定證明
    書可證，雖本院90年度促字第22385號支付命令雖與確定判
    決有同一之效力，但該90年度促字第22385號確定證明書已
    因送達不合法遭撤銷致使90年度促字第22385號支付命令失
    其效力，此亦有本院於110年7月2日所裁定之90年度促字第2
    2385號支付命令可證，更難認原告本件起訴有何違反重複起
    訴禁止規定。
　㈢被告主張系爭債權請求權已罹於消滅時效？　
　⒈依卷附於本院108年度簡上字第65號民事事件卷宗之新興公司
    108年7月16日108興管字第0019號函檢附相關清償明細，可
    知被告確實曾於93年1月7日向慶豐銀行清償12,570元，其清
    償時間先於慶豐銀行將系爭債權讓與新興公司之時間，是被
    告清償對象當屬原債權人慶豐銀行無訛。
　⒉按「非對話而為意思表示者，其意思表示，以通知達到相對
    人時，發生效力。」，民法第95條第1項前段定有明文。所
    謂達到，係僅使相對人已居可了解之地位即為已足，並非須
    使相對人取得占有，故通知已送達於相對人之居所或營業所
    者，即為達到，不必交付相對人本人或其代理人，亦不問相
    對人之閱讀與否，該通知即可發生為意思表示之效力。查原
    告自新興公司受讓系爭債權後，曾於107年9月13日掛號郵寄
    信函至被告住所（彰化縣○○鎮○○路○段000號），通知債權讓
    與事宜，並經田中郵局於107年9月17日蓋用招領戮章，此有
    該信函及掛號郵件回執等影本附於系爭強制執行事件卷宗可
    佐，而被告於107年3月搬回該址居住一情，此亦有本院於11
    0年7月2日所裁定之90年度促字第22385號支付命令可證，是
    被告最晚應於107年3月31日即搬回該住所居住，依上規定及
    說明，系爭債權通知至遲於107年9月17日即發生通知之效力
    。
  ⒊次按請求權，因十五年間不行使而消滅，但法律所定期間較
    短者，依其規定；消滅時效，自請求權可行使時起算；消滅
    時效，因下列事由而中斷：一、請求。二、承認。三、起訴
    ；時效因請求而中斷者，若於請求後六個月內不起訴，視為
    不中斷；時效完成後，債務人得拒絕給付；主權利因時效消
    滅者，其效力及於從權利，民法第125條、第128條前段、第
    129條第1項、第130條、第144條第1項、第146條前段分別定
    有明文。次按消滅時效係請求權人於一定期間，繼續不行使
    其請求權，致對方發生拒絕履行之抗辯權之制度；時效中斷
    ，乃時效進行中，因發生中絕其基礎事實狀態之事由，使已
    進行之時間失其效力，須待該事由終止後，始重行計算其期
    間之謂。故消滅時效制度主要在於不保護睡眠於自己權利上
    之人，以尊重新秩序所生之社會交易及其他法律關係之安全
    。而按消滅時效，因聲請強制執行而中斷；時效因聲請強制
    執行而中斷者，若撤回其聲請、其聲請被駁回，或開始執行
    行為後，因法律上要件之欠缺而撤銷其執行處分時，視為不
    中斷，此觀民法第129條第2項第5款、第136條規定即明。準
    此，權利人聲請強制執行時，自其聲請時起應可認其有行使
    權利之表示，即發生消滅時效中斷之效力，須待其撤回聲請
    、聲請被駁回，或開始強制執行後，因法律上要件之欠缺而
    經撤銷執行處分者，時效始視為不中斷(最高法院108年度台
    上字第2273號判決意旨參照)。
  ⒋本件被告曾於93年1月7日對原債權人慶豐銀行清償12,570元
    ，而原告因受讓系爭債權以90年度促字第22385號支付命令
    及確定證明書為執行名義而於108年1月2日向本院聲請對被
    告強制執行，經本院以系爭強制執行事件受理對被告為強制
    執行，業如前述，嗣因該90年度促字第22385號確定證明書
    送達不合法而遭撤銷致使90年度促字第22385號支付命令失
    其效力，本院民事執行處因此撤銷原執行程序並駁回原告系
    爭強制執行事件聲請確定，此有本院110年度執事聲字第5號
    民事裁定、本院民事執行處函文、110年度司聲字第140號民
    事裁定等件可證，應堪認為真實，依上開說明，原告為上開
    聲請強制執行，既遭本院民事執行處駁回原告強制執行聲請
    確定，則系爭債權之消滅時效應視為不中斷。
　⒌被告曾於93年1月7日對原債權人慶豐銀行清償12,570元，業
    如前述，依上開說明，原告雖於108年1月2日聲請系爭強制
    事件，惟遭本院民事執行處駁回該強制執行聲請確定，系爭
    債權之消滅時效視為不中斷，則原告就系爭債權請求權自93
    年1月7日起算，最晚應於108年1月7日消滅時效完成。另本
    院調取108年度簡上字第65號民事事件卷宗，可見被告雖有
    於93年9月22日向慶豐銀行清償10,000元，並於93年10月11
    日轉交新興公司一情，惟慶豐銀行於93年8月27日後即非系
    爭債權債權人，則原告於93年9月22日所為繳款10,000元之
    行為，自難認為係向「請求權人」承認系爭債權請求權存在
    之觀念通知行為。
  ⒍另原告主張被告在本院108年度簡上字第65號民事事件於108
    年12月2日行爭點整理時，對於原告系爭債權存在表示不為
    爭執，亦同認定原告對系爭債權之請求權時效經被告承認(
    不爭執)中斷，原告就系爭債權請求權應於108年12月2日從
    新起算15年等語，此為被告否認，辯稱：系爭債權已罹於時
    效，被告又何以承認(不爭執)系爭債權。則被告是否有拋棄
    時效利益之意思表示？經查：
  ①按消滅時效完成，僅債務人取得拒絕履行之抗辯權，得執以
    拒絕給付而已，其原有之法律關係並不因而消滅，亦即，消
    滅時效係指因長期不行使權利而使請求權之效力減損之時效
    制度，我國立法例係採「抗辯權發生主義」，亦即，時效期
    間經過後，不僅債權及物權本身不消滅，請求權亦不歸於消
    滅，而僅賦予債務人拒絕給付之抗辯權。次按民法第129條
    第1項第2款所謂之承認，為認識他方請求權存在之觀念表示
    ，僅因債務人一方行為而成立，此與民法第144條第2項後段
    所謂之承認，須以契約為之者，性質迥不相同。又債務人於
    時效完成後所為之承認，固無中斷時效之可言，然既明知時
    效完成之事實而仍為承認行為，自屬拋棄時效利益之默示意
    思表示，且時效完成之利益，一經拋棄，即恢復時效完成前
    狀態，債務人顯不得再以時效業經完成拒絕給付。
　②而被告於本院108年度簡上字第65號訴訟事件(含原審108年斗
    簡字第46號及再審109年度再易字第2號訴訟事件)，均係被
    告針對系爭強制執行事件對原告所提債務人異議之訴，而請
    求撤銷系爭強制執行事件，而被告於訴訟中一再主張系爭債
    權已罹於時效而為時效抗辯，並無向原告承認系爭債權請求
    權仍存在之任何行為，且原告亦未舉證證明被告自該時後有
    任何明知系爭債權有時效完成之事實而仍為承認行為，而有
    拋棄時效利益之意思表示(例如清償系爭債權等行為)等事實
    存在，故原告此部分主張，尚無法採信。
　⒎綜上，原告就系爭債權請求權自93年1月7日起算，最晚應於1
    08年1月7日消滅時效完成，而原告遲至110年4月15日始具狀
    向本院起訴，且原告並未提出有任何中斷時效之事證，有原
    告所提民事起訴狀暨本院收文章在卷可憑，原告行使其請求
    權時，其借款本金請求權已逾15年而消滅時效完成，被告自
    得依前揭規定主張拒絕給付。而利息為借款本金之從權利，
    亦應與其借款本金請求權同時罹於時效而消滅，則被告亦得
    主張利息債權，亦因時效完成而拒絕給付。
四、綜上所述，原告依消費借貸、債權讓與之法律關係，請求被
    告應給付原告107,886元，及自93年10月12日起至104年8月3
    1日止，按年息19.71%計算之利息，及自104年9月1日起至清
    償日止，按年息15%計算之利息，為無理由，應予駁回。
五、本件事證已臻明確，兩造其餘攻擊防禦方法及所舉證據，經
    審酌結果，核與本件判決結論均無影響，爰不一一論述，附
    此敘明。
六、訴訟費用負擔之依據：民事訴訟法第78條。經查本件訴訟費
    用為原告繳納的第一審裁判費1,110元。因此，本院一併確
    定原告應該負擔的訴訟費用額為1,110元。　　
中　　華　　民　　國　　111 　年　　1 　　月　　18　　日
                  臺灣彰化地方法院北斗簡易庭
                          法  官  楊鑫忠
以上正本係照原本作成。
如對本判決不服提起上訴，應於送達後20日內，向本院提出上訴
狀並表明上訴理由(須按對造人數附繕本) 。
中　　華　　民　　國　　111 　年　　1 　　月　　18　　日
                          書記官  張清秀